臺灣高等法院臺中分院刑事判決　　　　 94年度上訴字第847號
上　訴　人
即　被　告　丙○○
指定辯護人　本院公設辯護人　甲○○
上列上訴人因偽造貨幣案件，不服臺灣彰化地方法院院中華民國
九十四年二月二十五日第一審判決（民國九十二年度訴字第一三
三九號，起訴案號：台灣彰化地方法院檢察署民國九十三年度偵
字第三二四三、八一六二號），提起上訴，本院判決如下：
    主  文
上訴駁回。
    事  實
一、丙○○與柯聰敏、黃楠清（均通緝中，另行審結）共同基於
    意圖供行使之用之犯意聯絡，於民國（下同）九十二年四月
    七日，一同前往臺北縣中和市○○路大潤發賣場外，明知渠
    等以新臺幣（以下同）六萬元之代價，向真實姓名、年籍不
    詳、綽號「阿永」之成年男子所購買之仟元紙鈔三百三十張
    係屬偽造之通用紙幣，仍為供日後賭博之用而加以收集，並
    將之藏放在丙○○位於彰化縣花壇鄉○○村○○街四十二巷
    二十一弄十三號租屋處。嗣於同年月九日下午四時三十分許
    ，為警在丙○○前開租屋處查獲，並當場扣得仟元紙鈔三百
    二十九張（另一張未尋獲），始查悉上情。
二、案經彰化縣警察局彰化分局報請臺灣彰化地方法院檢察署檢
    察官偵查起訴。
    理  由
一、訊據上訴即被告丙○○固坦承彰化縣花壇鄉○○村○○街四
    十二巷二十一弄十三號係以伊妻名義所承租，及在前開時、
    地為警在前開租屋處查獲仟元紙鈔三百二十九張之事實，惟
    矢口否認有意圖供行使之用而收集偽造之通用紙幣犯行，辯
    稱：該租屋處當時是黃楠清所居住，黃楠清至臺北購買偽鈔
    回來後，伊才知情，伊在警察局製作筆錄時，是黃楠清向伊
    稱在伊租屋處查獲很多物品，要伊承認一件，伊在警察局所
    言均為黃楠清教伊講的，而在偵查時，因為黃楠清也在場，
    所以伊只好陳述與在警察局所言相同各等語。經查：
（一）按被告之自白，非出於強暴、脅迫、利誘、詐欺、疲勞訊
      問、違法羈押或其他不正之方法，且與事實相符者，得為
      證據，刑事訴訟法第一百五十六條第一項定有明文。被告
      固辯稱前開警詢、偵訊自白係同案被告黃楠清要其陳述者
      ，然經原審法院勘驗被告之警詢及偵訊錄音帶之結果，被
      告對於在其租屋處扣得偽鈔之來源、購得之經過、目的等
      ，均係由其自行陳述，再由警員及檢察官整理記載，筆錄
      記載之內容確與被告之陳述相符，有原審法院九十三年八
      月十一日勘驗筆錄可憑（見一審卷第八十二頁）；另由被
      告之辯詞觀之，同案被告黃楠清僅向其表示在其租屋處查
      獲相當多物品，要其承認一件，並未以強暴、脅迫或其他
      方法強令其陳述一同購買偽鈔，而被告既一再辯稱，其實
      際上已未居住該租屋處，且本件查獲時，被告復未在場，
      則被告實無聽從同案被告黃楠清所言附和陳述之必要，況
      意圖供行使之用而收集通用紙幣係法定本刑三年以上有期
      徒刑之重罪，倘被告確未涉案，衡情亦無坦承犯行之可能
      。再者，被告固辯以係因為同案被告黃楠清在場，有監視
      的意味，所以才不敢據實陳述云云，然證人即製作被告警
      詢筆錄之警員許以仁於原審法院結證稱：被告製作筆錄時
      ，同案被告黃楠清有至警察局，但被告製作筆錄時，同案
      被告黃楠清並無在場等語明確（見同院九十三年十月十九
      日審判筆錄第八頁），而檢察官於九十二年六月十二日之
      偵訊期日雖未傳訊同案被告黃楠清到庭，同案被告黃楠清
      確自行到庭無訛，有臺灣彰化地方法院檢察署點名單、偵
      訊筆錄在卷可憑，惟經同院勘驗被告該次偵訊錄音帶結果
      ，被告陳述其與同案被告黃楠清、柯聰敏一同購買偽造紙
      幣之經過、目的時，同案被告黃楠清尚未在庭，而係訊問
      至一段落後始點呼同案被告黃楠清、柯聰敏入庭，要無被
      告所稱遭同案被告黃楠清監視而不得不為與警詢相同陳述
      之情，況同案被告黃楠清亦坦承購買偽鈔，被告否認一同
      購買，對於同案被告黃楠清要無何重大不利可言，同案被
      告黃楠清監視被告之動機及目的何在，實難想像，是被告
      辯稱其自白非出於任意性，應無足採。
（二）被告於警詢時供稱：偽造之仟元新臺幣是伊與柯聰敏、黃
      楠清三個人去臺北縣中和市○○路，以六萬元之代價向一
      名「阿永」的男子換購的，換購的目的是要去打麻將所用
      ，如果輸了，就給假鈔；偽鈔買回來後，就放在伊住處房
      間之抽屜內各等語，復於偵查中供陳：伊與黃楠清、柯聰
      敏於星期一，忘記是三月三十一日或四月七日，伊開車載
      他們二人至大潤發，用六萬元向「阿永」購買三十三萬元
      的偽鈔，要供賭博洗錢之用等語（見臺灣彰化地方法院檢
      察署九十二年度他字第一二三六號卷第九、十頁及九十二
      年度偵字第三二四三號卷第六十六頁反面），核與同案被
      告黃楠清、柯聰敏於警詢時供述：九十二年四月七日下午
      在臺北縣中和市○○路大潤發賣場，向綽號「阿永」之男
      子，以六萬元購買，準備去地下賭場賭博的等情相符（見
      黃楠清、柯聰敏九十二年四月十日警詢筆錄）【按被告以
      外之人於審判外之言詞或書面陳述，除法律有規定者外，
      不得作為證據。又被告以外之人於審判中有滯留國外或所
      在不明而無法傳喚或傳喚不到者，其於檢察事務官、司法
      警察官或司法警察調查中所為之陳述，經證明具有可信之
      特別情況，且為證明犯罪事實之存否所必要者，得為證據
      ，刑事訴訟法第一百五十九條之一第一項、第一百五十九
      條之三第三款定有明文。而該條立法例乃係採英美法「傳
      聞法則」之例外，亦即被告以外之人（包括共同被告）在
      警詢即法院外之陳述，倘若符合 (一)必要性，即因已無
      法再從同一陳述者取得原陳述以外之證言，而具有利用原
      陳述之必要性，及 (二)可信性之情況保證，係指陳述時
      之外部客觀的情況值得信用而言（非指陳述之實質內容的
      信用性，否則證據能力與證據力之界限勢將有所混淆），
      乃有證據能力。查同案被告黃楠清、柯聰敏經原審法院合
      法傳喚、拘提，均未到庭，顯已逃匿，業經同院發布通緝
      ，有同院九十三年彰院鳴緝字第九七、五五八號通緝書二
      份在卷可憑，實已無從使同案被告黃楠清、柯聰敏立於證
      人之地位進行交互詰問程序，而渠等在警詢所為陳述，又
      係證明被告本件犯行之待證事實存在與否相當重要之補強
      證據，再斟酌同案被告黃楠清、柯聰敏二人係於查獲後即
      製作警詢筆錄，其自無足夠時間仔細衡量其陳述之利害、
      或有他人介入、干擾之情況，就同案被告黃楠清、柯聰敏
      陳述當時之外部客觀情況而言，其陳述具有可信性，故同
      案被告黃楠清、柯聰敏於警詢時之陳述符合傳聞法則例外
      之必要性及可信性之情況保證二要件，自有證據能力，而
      得為本件論罪之依據】；而本件在被告位於彰化縣花壇鄉
      ○○村○○街四十二巷二十一弄十三號之租屋處查獲之偽
      造仟元紙鈔三百二十九張，經送中央銀行發行局鑑定結果
      ，認為：「該批偽鈔均以彩色噴墨方式仿印，紙質與真鈔
      不同，部分以偽鈔以透明漆仿隱藏字，以壓凸方式仿凹版
      印紋凸起效果，以螢光筆繪製仿紙張螢光纖維絲，以灰色
      墨在紙張背面仿水印等方式加工；安全線以灰色墨或彩色
      噴墨在紙張背面仿製，另以燙印箔膜（含面額數字）或再
      塗印亮光物質仿鈔券正面五段裸露部分；左下角面額數字
      以燙印箔膜仿折光變色油墨」，均屬偽造，有該局九十二
      年四月二十三日台央發字第○九二○○二六二三二號函附
      卷可憑，堪認被告前開於警詢、偵查中之自白，確與事實
      相符，堪予採信。
（三）至被告辯稱：伊於九十二年四月七日偕同其妻賴羿穇與友
      人葉柏成一同至彰化市多處廟宇參拜，不可能同時與黃楠
      清、柯聰敏至臺北購買偽鈔云云，證人葉柏成固於原審法
      院結證稱：九十二年四月七日上午約十一時許，被告與其
      妻開車至伊住處，伊問被告何事，被告說要找房子，伊就
      問被告是否有空，可否載伊去拜拜，被告答應後，即開車
      載伊與伊太太一同去買水果等物品，再至四個地點參拜，
      當天一直至晚上九時許才回家各等語（見同院九十三年十
      月十九日審判筆錄第十四頁），惟被告於九十三年二月六
      日同院行準備程序時，均未就前開對其有利之九十二年四
      月七日與證人葉柏成至寺廟參拜一事提出抗辯，遲至九十
      三年三月十二日始由指定辯護人具狀向同院聲請傳喚證人
      葉柏成，資以證明被告於九十二年四月七日確與證人葉柏
      成在一起，不可能另與同案被告黃楠清、柯聰敏一同至臺
      北縣買偽鈔，然被告既自陳在警詢、偵查中均因同案被告
      黃楠清在場，致其不敢為真實之陳述，則於原審法院行準
      備程序時，同案被告黃楠清並未在場，且被告亦已否認本
      件犯罪事實，對於其記憶深刻之與證人葉柏成至寺廟參拜
      一事，竟未於原審法院行準備程序時向同院陳述，已有違
      常情；況證人葉柏成至同院作證時距其證稱與被告一同至
      寺廟參拜之九十二年四月七日已時隔一年六個月，證人葉
      柏成何以對該特定之日期存有深刻之記憶，固據證人葉柏
      成證稱：四月八日係佛祖之誕辰，所以對於四月七日之行
      蹤特別記憶云云，然由證人葉柏成之證述及被告之供述互
      核以觀，被告及證人葉柏成實際上僅對於九十二年四月七
      日，二人有一同至彰化市之廟宇參拜一事有相當深刻之記
      憶，至於當日係乘坐何種車輛前往、除了參拜之外之行程
      內容等，二人之陳述則互有扞挌，顯與二人所謂「對於九
      十二年四月七日發生之事情記憶清楚」不符。綜上各情，
      本院認證人葉柏成前開證述，憑信性甚為薄弱，無非迴護
      被告之詞，不足為有利被告之認定。
（四）綜上所述，本件事證明確，被告犯行堪以認定，應予依法
      論科。
二、核上訴人即被告所為係犯刑法第一百九十六條第一項後段之
    意圖供行使之用而收集偽造之通用紙幣罪。被告與黃楠清、
    柯聰敏就前開犯行有犯意之聯絡及行為之分擔，為共同正犯
    。原判決因依刑法第二十八條，第一百九十六條第一項後段
    ，第二百條，罰金罰鍰提高標準條例第一條前段，審酌被告
    之素行、貪圖個人之私利而為本件犯行之犯罪動機、收集偽
    鈔之數量、其犯行對社會金融秩序所生危害及事後飾詞圖卸
    刑責之犯後態度等一切情狀，量處有期徒刑參年肆月，以示
    懲儆。扣案之偽造仟元通用紙幣三百二十九張，業經鑑定確
    屬偽鈔，已如前述，無論屬犯人與否，依同法第二百條之規
    定宣告沒收之；至另一張未尋獲之偽造仟元通用紙幣，因未
    扣案，被告及同案被告黃楠清、柯聰敏均供陳不知該張偽鈔
    之去向，且無證據證明現仍存在，為免日後執行困難，爰不
    併宣告沒收。其認事用法及量刑，均無不當，上訴意旨仍執
    前詞否認犯罪，指摘原判決不當，非有理由，應予駁回。
三、據上論斷，應依刑事訴訟法第三百六十八條，判決如主文。
本案經檢察官乙○○到庭執行職務。
中　　華　　民　　國　　94　　年　　6 　　月　　22　  日
            刑事第六庭  審判長法  官  陳　嘉  雄
                              法  官  劉  連  星
                              法  官  邱　顯　祥
上列正本證明與原本無異。
如不服本判決應於收受送達後十日內向本院提出上訴書狀，其未
敘述上訴之理由者並得於提起上訴後十日內向本院補提理由書（
均須按他造當事人之人數附繕本）。
                              書記官  陳  信  和
中　　華　　民　　國　　94　　年　　6　　月　　23　　 日
附錄本案論罪科刑法條全文：
中華民國刑法第一百九十六條
(行使收集或交付偽造變造通貨、幣券罪)
行使偽造、變造之通用貨幣、紙幣、銀行券，或意圖供行使之用
而收集或交付於人者，處三年以上十年以下有期徒刑，得併科五
千元以下罰金。
收受後方知為偽造、變造之通用貨幣、紙幣、銀行券而仍行使，
或意圖供行使之用而交付於人者，處五百元以下罰金。
第一項之未遂犯罰之。
                                                      Ａ
